# 资产建成后收到的与资产相关的政府补助该如何处理？

提问人：shicheng44 时间：2013-11-08 08:57:06
我公司是一家运营污水处理业务的有限责任公司，因属于公共基础设施，当初在修建污水处理厂时，财政承诺归于财政资金支持，另外通过国债转贷的方式也给予我公司一部分建设资金。我公司通过自筹和财政的国债转贷资金，建成了污水处理厂并投入运营。在运营 3 年以后，财政部门向我公司支付了当年承诺的财政资金，用于偿还污水处理厂建设时的工程欠款。同时下文，确认国债转贷资金已经由财政部门代为偿还，将转贷资金转为对我公司的财政拨款，专项用于污水处理厂建设。这部分国债转贷资金我公司之前一直在长期借款科目核算。按准则规定，与政府相关的财政资金应在收到是计入递延收益，自长期资产可供使用时起，按照长期资产的预计使用期限，将递延收益平均分摊转入当期损益。问题： 1 、公司收到财政资金时，污水处理厂早已运营多年，那收到财政资金当年结转当期损益时，如果从开始资产使用时算，那还调整期初数吗？如果从收到补助之日起开始算，分摊年限该如何算呢？ 2 、财政代为偿还的转贷资金，是按豁免债务全额计入当期损益呢，还是向上笔业务一样，按收到政府补助处理？

回答人：chenyiwei
1 、关于资产达到预定可使用状态后收到与资产相关的政府补助如何摊销的问题，前几天版面上有讨论，你可以搜索一下。我更倾向于把这部分补助资金在自收到之日起算的剩余折旧年限内摊销，而不是在收到时一次性补摊自相关资产达到预定可使用状态之日起到收到补助款之日止期间内对应的补助。 在IFRS下，与资产相关的政府补助在收到时也可以直接冲减资产的账面价值。很明显，如果直接冲减了资产的账面价值，则后续的折旧应当按照调整后的账面价值重新计算，而不是一次性调整前期已提取的折旧。计入递延收益的此类补助也可以参照同一原则处理。
2 、关于财政代为偿还的转贷资金，建议审阅当时的财政转贷合同，确定其中有无在满足一定条件的前提下可以豁免该笔贷款偿还义务的条款，以及确定现在的债务豁免是否即依据该条款作出。 如果是，则该项转贷款（在IAS 20中称为“饶让贷款 forgivable loan”），如果贷款借入时即可合理预计将可满足豁免条件的，则应一开始就作为政府补助处理，而不是确认为借款（因为预计经济利益因还本付息流出企业的可能性并不超过 50 ％）；如果贷款借入时尚不能确定能否满足豁免条件，但后来确定满足条件的，应自满足豁免条件之日起作为政府补助处理。 如果并非前段所述的“饶让贷款”，则应把取得贷款和豁免看作两个独立事项分别处理。鉴于在豁免时相关资产已经达到预定可使用状态，虽然政府文件规定“确认国债转贷资金已经由财政部门代为偿还，将转贷资金转为对我公司的财政拨款，专项用于污水处理厂建设”，但事实上该笔款项在取得政府补助身份后，在相关资产建造过程中并未用到，因此个人倾向于此时按照一般的债务豁免处理，一次性将豁免的债务本息计入当期损益。

提问人：fanxu7788 时间：2013-11-08 10:35:32
陈老师：第二次与第一次都是在污水处理厂建成后获得的补偿，没有大区别啊。第二次也是针对污水处理厂给予的豁免，只不过是在事后明确的。我理解处理方式应当是一样的。特别是IPO企业。

回答人：chenyiwei
主要考虑是：如果不是作为一项饶让贷款，从一开始就明确在满足特定条件的情况下可获得豁免，而是另一项单独的豁免交易，则更多地针对该笔借款而不是非流动资产购建支出。虽然批文中明确“确认国债转贷资金已经由财政部门代为偿还，将转贷资金转为对我公司的财政拨款，专项用于污水处理厂建设”，但工程早已完工，该拨款所指定的用途——项目建设已经无需再投入资金，因此该项由借款转化而来的政府补助实际上没有用到该项目上，因此更接近于一项针对贷款豁免的收益，计入营业外收入。

提问人：shicheng44 时间：2013-11-19 08:59:32
谢谢陈版主指点。还想请问一下：个人感觉目前像我公司这样，在资产建成后收到政府补助的情况普遍存在，对此类业务的财税处理也存在多种观点，这种情况下，财政、税务部门是否应该出台一个此类业务的处理准则，对该类业务的处理加以明确和规范？

回答人：chenyiwei
可以考虑建议财政部或证监会出台问题解答或者准则解释。

提问人：会计人员 ABC 时间：2013-11-22 08:33:38
陈老师及各位大侠，碰到一个业务，一家生产企业，进行二期扩建（包括厂房和设备投资），建设期为 2011 年－ 2013 年， 2012 年因这个项目收到一笔政府拨款，这笔拨款没有写出明确用途，只说是因这个项目给予企业的资助款。 企业将此款一直挂在专项应付款， 2013 年扩建项目全部验收合格后， 2013 年度能否将这笔拨款一次性转入营业外收入呢？ 还想问一下，如果要将这笔拨款在2013 年度扩建项目全部验收合格后， 2013 年度要将这笔款一次性转入营业外收入，必须满足什么条件下才可以呢？ 谢谢了！

回答人：chenyiwei
由于拨款是明确对应于项目的，而该项目的结果是形成厂房、设备等固定资产，因此应作为与资产相关的政府补助，按各项资产的账面价值比例分解到该项目内的各项资产，在其折旧年限内分别摊销；也可以以该项目内各项资产的折旧年限和成本为权数确定这些固定资产的加权平均折旧年限，将该补助金额在加权平均折旧年限内摊入营业外收入。

提问人：hrtsex 时间：2017-12-19 20:04:28
陈版： 1 、“关于资产达到预定可使用状态后收到与资产相关的政府补助如何摊销的问题，前几天版面上有讨论，你可以搜索一下”，这个能否给个链接，没有找到；
2 、针对这种补贴，如生产技术装备提升项目补贴，在什么情况下可以一次性确认？感觉界定为与资产相关的政府补助而按照折旧年限去分摊确实不太好操作，固定资产不好对应账面价值。

回答人：chenyiwei
根据实际使用该补助资金发生的支出来确定对应关系，也可以由管理层根据实际情况指定。

提问人：呼叫帮助 时间：2018-03-16 09:07:36
陈版，您回复，我认为没有问题，但是因时间的原因导致资金没有及时到位，项目没有用到补助资金，结果操作成不是对项目的补助，这样在实务中形成了实质与形式出现了差异，实际操作时估计企业不同意，文件规定是对项目的补助，最后企业认为按文件规定处理是合规的，不知陈版如何理解这类情况？

回答人：chenyiwei
这种做法在实际操作中也可接受。但并非最理想。

提问人：呼叫帮助 时间：2018-03-16 21:30:39
陈版，上楼您的回复，是否可以这样理解 1 、如果属于不征税收入，则按照财税[2009]87号文（ 2011 年度及以后年度为财税[2011]70号文）的规定，不征税收入形成资产价值对应的后续折旧、摊销额不得在以后年度税前扣除，即此时相关资产的计税基础与调整后账面价值相等，就没有递延税款影响。
2 、如果既不是免税收入也不是不征税收入，即属于常规的应税收入，则在以后年度，与该补助款对应的资产折旧、摊销等仍可税前扣除，即资产的计税基础仍为其原始成本，但调整后账面价值为原始成本减去递延收益余额，所以调整后账面价值小于计税基础，存在可抵扣暂时性差异。这里为什么不确认？还望陈版指教！

回答人：chenyiwei
应税收入情形下，可以确认递延所得税资产（当然需以未来转回期间预计有足够多的应纳税所得额为前提），没有说不确认。

提问人：飞雪化蝶 66-1990 时间：2018-07-26 15:21:28
如果一笔补贴对应的是多项资产购买（有设备和房屋），单资产的折旧年限还不一样，应该如何确定政府补助的摊销年限呢？按照原值分摊一下吗？

回答人：chenyiwei
可以这样理解。